臺灣高等法院刑事判決
110年度上訴字第916號
上  訴  人  
即  被  告  詹博仁


                    （現於法務部○○○○○○○○○○○                        執行中）
上列上訴人因違反毒品危害防制條例案件，不服臺灣士林地方法
院109年度審訴字第976號，中華民國109年11月6日第一審判決（
起訴案號：臺灣士林地方檢察署109年度毒偵字第1138號），提
起上訴，本院判決如下：
    主  文
上訴駁回。     
    理  由
一、本案經本院審理結果，認第一審判決以檢察官提起之公訴，
    有起訴之程序違背規定之情事，對被告甲○○為公訴不受理之
    諭知，核無不當，應予維持，並引用第一審判決書記載之理
    由（如附件）。
二、被告上訴意旨略以：其在監執行8月，超過觀察、勒戒所需2
    個月期間，請求從輕免予觀察勒戒云云。
三、本院查：上訴人即被告甲○○現在監執行部分係其於民國108
    年間施用第一級毒品案件，經臺灣新北地方檢察署檢察官於
    108年7月12日以108年度毒偵字第3738號起訴，經臺灣新北
    地方法院於同年9月20日以108年度審訴字1405號判決判處有
    期徒刑8月，經本院於109年4月9日以108年上訴字第4148號
    及最高法院於109年7月8日以109年度台上字第3202號分別駁
    回上訴，甫於109年10月13日入監，縮刑執畢日為110年6月1
    2日（見卷附本院被告前案記錄表）。而本案則為被告於前
    開案件上訴最高法院審理中，另行起意於109年6月16日上午
    某時，施用第一、二級毒品海洛因及甲基安非他命1次之犯
    行，二者犯意各別、行為互異，被告本案之施用毒品罪行，
    自應獨立處置，與在監執行中之施用毒品案件無涉。準此，
    被告上訴並無理由，應予駁回，並不經言詞辯論為之。
據上論斷，應依刑事訴訟法第368條、第372條、第373條，判決
如主文。
本案經檢察官鄭潔如提起公訴。　
中　　華　　民　　國　　110 　年　　3 　　月　　31　　日
                  刑事第二十三庭審判長法　官  許永煌
                                      法　官  雷淑雯
                                      法　官  吳定亞
以上正本證明與原本無異。
如不服本判決，應於收受送達後20日內向本院提出上訴書狀，其
未敘述上訴之理由者並得於提起上訴後20日內向本院補提理由書
（均須按他造當事人之人數附繕本）「切勿逕送上級法院」。
                                      書記官  郭侑靜
中　　華　　民　　國　　110 　年　　4 　　月　　1 　　日
附件

臺灣士林地方法院刑事判決　　　　　　109年度審訴字第976號
公　訴　人　臺灣士林地方檢察署檢察官
被　　　告　甲○○　男　民國00年0月0日生
                    身分證統一編號：Z000000000號
                    住○○市○○區○○路000號5樓
                    （另案於法務部○○○○○○○執行中）
上列被告因毒品危害防制條例案件，經檢察官提起公訴（109 年
度毒偵字第1138號），本院判決如下：
    主  文
本件公訴不受理。
    理  由
一、公訴意旨略以：被告甲○○前因施用毒品案件，經依臺灣板橋
    地方法院（現更名為臺灣新北地方法院，下稱新北地院）裁
    定送執行觀察、勒戒後，認有繼續施用毒品之傾向，復令入
    戒治處所施以強制戒治，於民國97年1 月7 日停止戒治釋放
    出所，並由該署檢察官以97年度戒毒偵字第35號為不起訴處
    分確定；再於5 年內，因施用毒品案件，經臺灣臺北地方法
    院以99年度訴字第1918號判決判處有期徒刑9 月，復經臺灣
    高等法院（下稱高院）以100 年度上訴字第1696號判決撤銷
    原判決，改判處有期徒刑8 月確定；又因施用毒品案件，經
    新北地院以100 年度訴字第212 號判決判處有期徒刑8 月，
    嗣經高院以100 年度上訴字第1286號判決駁回上訴確定；因
    施用毒品案件，經新北地院以101 年度訴字第6 號判決判處
    有期徒刑7 月確定，上開各案合併定應執行有期徒刑1 年7 
    月確定，於102 年9 月11日假釋出監，所餘刑期付保護管束
    ，並於102 年12月12日假釋期滿未經撤銷，視為執行完畢；
    再因施用毒品案件，經新北地院以104 年度審訴字第149號
    判決判處有期徒刑8 月、4 月，復經高院以104 年度上訴字
    第931 號判決上訴駁回而確定，該2 刑期復經臺灣高等法院
    以104 年度聲字第3718號裁定定應執行有期徒刑11月（下稱
    甲刑期）確定；又因施用毒品案件，經新北地院以105 年度
    審訴字第604 號判決判處有期徒刑11月確定，再與甲刑期接
    續執行，於106 年3 月7 日縮短刑期假釋出監付保護管束，
    迄於106 年8 月3 日保護管束期滿，假釋未經撤銷，未執行
    之刑以執行完畢論。詎仍不知悔改，基於施用第一、二級毒
    品之犯意，於109 年6 月16日上午某時，在臺北市大安區永
    康街附近，施用第一、二級毒品海洛因及甲基安非他命1次
    。嗣於同日23時許，行經臺北市○○區○○路000 號前，為警盤
    查後，經其同意搜索，扣得海洛因注射針頭1 支（已使用過
    ），安非他命玻璃球2 個（含微量殘渣無法秤重）及OPPO行
    動電話1 支（香檳色；IMEI：000000000000000 、00000000
    0000000 ；含0000000000門號SIM 卡1 張），復徵得其同意
    採集尿液送驗，結果呈鴉片類、安非他命類陽性反應，始悉
    上情。因認被告上開行為涉犯毒品危害防制條例第10條第1 
    項之施用第一級毒品罪及同條例第10條第2 項之施用第二級
    毒品罪嫌。
二、按起訴之程序違背規定者，應諭知不受理之判決，並得不經
    言詞辯論為之，刑事訴訟法第303 條第1 款、第307 條分別
    定有明文。又所謂「起訴」者，係指案件繫屬於法院之日而
    言（最高法院81年度台上字第876 號判決意旨參照）。而所
    謂偵查中，參諸刑事訴訟法第108 條第3 項規定，於起訴案
    件，係至卷宗及證物送交法院繫屬前（最高法院106 年度台
    上字第402 號判決意旨參照）。次按，109 年1 月15日修正
    公布、同年7 月15日施行之毒品危害防制條例第20條第3 項
    規定，犯第10條之罪於觀察、勒戒或強制戒治執行完畢釋放
    後，3 年後始再犯者，不論其行為係在新法施行生效前或施
    行生效後所為（同條例第35條之1 第1 、2 款參照），均應
    適用同條第1 、2 項（即應先觀察勒戒或強制戒治）之規定
    ，其修法理由謂：施用毒品者具「病患性犯人」之特質，並
    參諸世界各國之醫療經驗及醫學界之共識，咸認施用毒品成
    癮者，其心癮甚難戒除，如觀察、勒戒或強制戒治執行完畢
    釋放後，3 年後始再有施用第一級、第二級毒品之行為者，
    足見其有戒除毒癮之可能，宜再採以觀察、勒戒方式戒除其
    身癮及以強制戒治方式戒除其心癮之措施，為能放寬觀察、
    勒戒或強制戒治制度之適用時機，以協助施用者戒除毒癮，
    爰修正第3 項；同條例第23條第2 項亦配合修正為「觀察、
    勒戒或強制戒治執行完畢釋放後，3 年內再犯第10條之罪者
    ，檢察官或少年法院（地方法院少年法庭）應依法追訴或裁
    定交付審理。」，可知本次修法對於施用毒品者施以觀察勒
    戒、強制戒治，或依法追訴（或裁定交付審理）之適用範圍
    ，係確立初犯為具「病患性犯人」之特質應先經一完整之醫
    療處置，3 年內再犯者應依法追訴（或裁定交付審理），3
    年後再犯則裁定觀察勒戒，殆無疑義。但對於3 犯以上距最
    近1 次觀察勒戒或強制戒治執行完畢釋放後，逾3 年者，究
    應適用同條例第20條第3 項或第23條第2 項處理，本次修法
    未明確規定，惟基於罪刑法定之明確性原則、法文之文義解
    釋，參諸觀察勒戒等治療處置，乃結合醫師、觀護人、社工
    心理諮商等不同領域之專業人員參與之保安處分措施，目的
    除在戒除施用毒品者身癮、心癮之措施外，並企圖重新塑造
    生活紀律，改變其病態行為，與刑罰之執行並不相同，無法
    以刑罰補充或替代上開醫療處置之特性。從而，3 犯以上如
    距最近1 次觀察、勒戒或強制戒治執行完畢釋放後，已逾3
    年者，其間縱經判刑、執行，究與觀察勒戒或強制戒治已經
    完整之治療療程不同，無法補充或替代上開之醫療處置，均
    應再予觀察勒戒之機會，方為適法（最高法院109 年度台上
    字第3240、3131號判決要旨參照）。是依新法之規定，於10
    9 年7 月15日後始繫屬於法院，且被告該次施用毒品犯行係
    於最近一次觀察、勒戒或強制戒治執行完畢後3 年後再犯者
    ，應先經觀察、勒戒，則檢察官若未將被告先送勒戒處所觀
    察、勒戒，而逕行起訴或聲請簡易判決處刑，其起訴程序顯
    係違背規定，法院自應諭知不受理之判決（最高法院88年度
    台非字第146 號判決意旨可資參照）。
三、經查：被告前因施用第一級毒品案件，經臺灣板橋地方法院
    （現改制為臺灣新北地方法院）以95年度毒聲字第2080號裁
    定送觀察、勒戒後，認有繼續施用毒品傾向，並經該院以96
    年度毒聲字第622 號裁定令入戒治處所施以強制戒治，嗣因
    無繼續戒治之必要，而於97年1 月7 日停止戒治釋放出所，
    嗣由臺灣板橋地方法院檢察署（現改制為臺灣新北地方檢察
    署）檢察官以97年度戒毒偵字第35號為不起訴處分確定，其
    後雖屢犯施用毒品罪，然均未曾接受觀察、勒戒或強制戒治
    之執行等情，此有臺灣高等法院被告前案紀錄表1 份在卷可
    按；而本件公訴意旨認被告係於109 年6 月16日上午某時許
    ，再犯施用第一級毒品海洛因及施用第二級毒品甲基安非他
    命之犯行，距離最近一次即前述因施用毒品犯行而經強制戒
    治執行完畢之97年1 月7 日，顯已逾3 年，且本案係於109
    年10月14日始繫屬於本院，此有臺灣士林地方檢察署109 年
    10月14日士檢家守109 毒偵1138字第1099046215號函及其上
    本院收文章戳在卷可稽，是本案應依毒品危害防制條例第35
    條之1 第1 款規定，由檢察官依修正後毒品危害防制條例第
    20條第1 項、第3 項之規定，聲請法院裁定令被告入勒戒處
    所施以觀察、勒戒，始為適法，則檢察官未依前開規定聲請
    法院裁定將被告送觀察、勒戒，即逕行將被告提起公訴，其
    起訴之程序自屬違背規定，揆諸前揭之說明，爰不經言詞辯
    論，逕為不受理判決之諭知。
據上論斷，應依刑事訴訟法第303 條第1 款、第307 條，判決如
主文。
中　　華　　民　　國　 109　　年　　11　　月　　6 　　日
                  刑事第二庭審判長法  官  蔡守訓
                                  法  官  蘇怡文
                                  法  官  黃雅君
以上正本證明與原本無異。
如不服本判決應於收受判決後20日內向本院提出上訴書狀，並應
敘述具體理由。其未敘述上訴理由者，應於上訴期間屆滿後20日
內向本院補提理由書（均須按他造當事人之人數附繕本）「切勿
逕送上級法院」。
                                  書記官  杜依玹
中　　華　　民　　國　 109　　年　　11　　月　　9 　　日